臺灣臺中地方法院刑事判決
111年度金訴字第423號
公  訴  人  臺灣臺中地方檢察署檢察官
被      告  林郁翰


上列被告因洗錢防制法等案件，經檢察官提起公訴（110年度偵
字第16933號），本院判決如下：
    主    文
林郁翰幫助犯洗錢防制法第十四條第一項洗錢罪，累犯，處有期
徒刑捌月，併科罰金新臺幣伍萬元，罰金如易服勞役，以新臺幣
壹仟元折算壹日。
    犯罪事實
一、林郁翰基於幫助詐欺取財、幫助洗錢之犯意，於民國110年1
    月25日，在暱稱「王家偉」陪同下，前往辦理中華郵政帳戶
    （帳號0000000-0000000號，下稱中華郵政帳戶）、彰化商
    業銀行大里分行帳戶（帳號000000-00000000號，下稱彰化
    銀行帳戶）及中國信託商業銀行帳戶（帳號000000000000號
    ，下稱中信銀行帳戶）之存摺及金融卡補發，並設定網路數
    位銀行後，即將前開3家金融帳戶連同網路銀行帳號及密碼
    ，交付予「王家偉」轉交犯罪集團，藉以掩飾或隱匿犯罪所
    得來源、去向，以逃避刑事追訴之用。嗣該詐欺集團成員取
    得前開3家金融帳戶後，即以附表所示方式，對附表所示之
    何林明等6人施以詐術，致何林明等6人陷於錯誤，而於附表
    所示時間匯款如附表所示金額至林郁翰前開帳戶內，並隨即
    遭詐欺集團人員操作網銀轉出而隱匿去向。嗣經何林明等6
    人報警處理，並循線查悉上情。
二、案經何林明、簡長得、鄭淨茹、周立婷、賴曉樺、江云曦訴
    由臺中市政府警察局霧峰分局報告臺灣臺中地方檢察署檢察
    官偵查起訴。
    理    由
一、證據能力部分：
    按被告以外之人於審判外之言詞或書面陳述，除法律有規定
    者外，不得作為證據；被告以外之人於審判外之陳述，雖不
    符合刑事訴訟法第159條之1至第159條之4之規定，但經當事
    人於審判程序同意作為證據，法院審酌該言詞陳述或書面陳
    述作成時之情況，認為適當者，亦得為證據。當事人、代理
    人或辯護人於法院調查證據時，知有第159條第1項不得為證
    據之情形，而未於言詞辯論終結前聲明異議者，視為有前項
    之同意，刑事訴訟法第159條第1項、第159條之5定有明文。
    查本件判決認定犯罪事實所引用之被告林郁翰以外之人於審
    判外之陳述，公訴人及被告迄至言詞辯論終結前均未聲明異
    議，且經本院審酌該等證據資料製作時之情況，並無違法不
    當及證明力明顯過低之瑕疵，堪認作為證據應屬適當，依上
    開規定，均具有證據能力。至於不具供述性之非供述證據，
    並無傳聞法則之適用，該等證據既無證據證明係公務員違背
    法定程序所取得，復經本院踐行調查證據程序，且與本案具
    有關聯性，亦均有證據能力。
二、認定犯罪事實之證據及理由：
　　上開犯罪事實，業據被告林郁翰於本院審理時最終坦承不諱
    （見本院卷第95、101、102頁），核與證人即告訴人何林明
    、簡長得、鄭淨茹、賴曉樺、被害人周立婷、江云曦等6人
    警詢指訴相符（見偵卷第23至25、39至42、57至59、111至1
    13、81至85、145至146頁），並有告訴人何林明報案資料：
    桃園市政府警察局楊梅分局草湳派出所陳報單、釣魚訊息截
    圖、網路轉帳交易紀錄截圖、內政部警政署反詐騙諮詢專線
    紀錄表、受理詐騙帳戶通報警示簡便格式表、金融機構聯防
    機制通報單、受理刑事案件報案三聯單、受理各類案件紀錄
    表、告訴人簡長得報案資料：釣魚訊息截圖、轉帳簡訊通知
    截圖、告訴人簡長得國泰世華帳戶交易明細、內政部警政署
    反詐騙諮詢專線紀錄表、桃園市政府警察局桃園分局武陵派
    出所受理各類案件紀錄表、金融機構聯防機制通報單、告訴
    人鄭淨茹報案資料：轉帳簡訊通知截圖、台新銀行ATM交易
    明細表、內政部警政署反詐騙諮詢專線紀錄表、彰化縣警察
    局田中分局田中派出所受理詐騙帳戶通報警示簡便格式表、
    金融機構聯防機制通報單、受理刑事案件報案三聯單、受理
    各類案件紀錄表、被害人周立婷報案資料：被害人周立婷提
    出之彰化銀行存摺封面及內頁影本、新臺幣交易明細截圖、
    與詐欺集團通聯紀錄截圖、內政部警政署反詐騙諮詢專線紀
    錄表、高雄市政府警察局楠梓分局加昌派出所受理詐騙帳戶
    通報警示簡便格式表、金融機構聯防機制通報單、  受理刑
    事案件報案三聯單、受理各類案件紀錄表、告訴人賴曉樺報
    案資料：中國信託銀行ATM交易明細表2紙、與詐欺集團通聯
    紀錄截圖、網路轉帳交易紀錄截圖、苗栗縣警察局苗栗分局
    公館分駐所受理詐騙帳戶通報警示簡便格式表、金融機構聯
    防機制通報單、受理刑事案件報案三聯單、被害人江云曦報
    案資料：網路轉帳交易紀錄截圖、內政部警政署反詐騙諮詢
    專線紀錄表、新竹市警察局第二分局關東橋派出所受理詐騙
    帳戶通報警示簡便格式表、金融機構聯防機制通報單、被害
    人帳戶明細及車手提領時間一覽表、中華郵政股份有限公司
    110年3月8日儲字第1100055649號函暨所附被告郵局開戶個
    人資料、被告郵局帳戶查詢存簿變更資料及提款密碼錯誤紀
    錄、被告郵局查詢金融卡變更資料、被告郵局000000000000
    00號帳戶109年10月1日至110年2月28日歷史交易清單、彰化
    商業銀行大里分行110年2月23日彰大里字第0000000A000043
    號函暨所附被告申辦帳戶及辦理掛失資料、被告彰化銀行00
    000000000000號帳戶109年10月1日至110年3月30日交易明細
    、中國信託商業銀行股份有限公司110年2月20日中信銀字第
    110224839034347號函暨所附被告開戶資料、帳戶異動明細
    、被告中信銀行000000000000號帳戶109年10月1日至110年2
    月18日存款交易明細、自動化交易LOG資料-財金交易、員警
    職務報告、三信商業銀行股份有限公司110年8月5日三信銀
    業務字第11002612號函暨檢附告訴人鄭淨茹帳戶110年1月27
    日至110年2月4日交易明細、台中商業銀行總行110年8月6日
    中業執字第1100022270號函暨檢附告訴人鄭淨茹帳戶110年1
    月27日至110年2月4日交易明細、台新國際商業銀行110年8
    月13日台新作文字第11019426號函暨檢附被害人江云曦帳戶
    110年1月27日至110年2月4日交易明細、彰化商業銀行股份
    有限公司作業處110年8月13日彰作管字第11020007912號函
    暨檢附被害人周立婷帳戶110年1月27日至110年2月4日交易
    明細、中國信託商業銀行股份有限公司110年7月30日中信銀
    字第110224839180482號函暨檢附告訴人賴曉樺帳戶110年1
    月27日至110年2月4日交易明細等資料在卷可稽（見偵卷第2
    1、27至28、29、31、33、35、37、43、44至48、48頁下方
    、49、51、53、61、63、65、67至及71、69及73、75、77、
    87至90、91至93、95、97至99、101、103、105、107、115
    至117、123至125、125頁下方、131、133至135、143、147
    、149、151、153至155、159至160、171、165至170、163、
    164、161、173、177至182、175至176、177至182、175至17
    6、189、187、191、183、185至186、231至232、275、273
    、277、281、283、285、287、289至291、297、293至295頁
    ），上開補強證據足以擔保被告前開任意性自白之真實性，
    核與事實相符，本件事證明確，被告犯行堪以認定，應依法
    論罪科刑。
三、論罪科刑：
  ㈠按刑法上之幫助犯，係以幫助之意思，對於正犯資以助力，
    而未參與實施構成要件之行為者而言（最高法院88年度台上
    字第1270號判決要旨參照）。查被告林郁翰將其所申設使用
    之中華郵政、彰化銀行、中信銀行3家金融帳戶連同網路銀
    行帳號、密碼，提供予暱稱「王家偉」轉交真實姓名、年籍
    均不詳之詐欺集團成員使用，詐欺集團成員並用於收受詐欺
    犯罪所得並掩飾、隱匿資金去向，容任詐騙集團成員持之遂行
    詐欺取財犯罪及掩飾隱匿特定犯罪所得去向，雖使該集團成
    員得作為匯款、轉帳之用，並向告訴人何林明、簡長得、鄭
    淨茹、賴曉樺、被害人周立婷、江云曦等6人施以詐術，致
    使上開6人陷於錯誤，分別匯款至被告所提供之上開金融機
    構帳戶內，用以遂行詐欺取財之犯行，隨後再將所匯款項轉
    帳提領一空。惟依前揭說明，被告雖將上開3家金融帳戶連
    同網路銀行帳號、密碼提供他人使用，然並無證據證明被告
    與他人有何犯意聯絡及行為之分擔，是被告係基於幫助他人
    實行詐欺取財、掩飾隱匿特定犯罪所得去向之洗錢故意，將
    上開3家金融帳戶連同網路銀行帳號、密碼提供他人使用，
    使該詐欺集團成員得基於意圖為自己不法所有之詐欺取財犯
    意，以詐術使告訴人及被害人等6人陷於錯誤，而匯款至被
    告之上開帳戶內，再以轉帳方式提領一空，係對於該詐欺正
    犯遂行詐欺取財及掩飾隱匿特定犯罪所得去向之犯行資以助
    力，且其所為提供中華郵政、彰化銀行、中信銀行3家金融
    帳戶連同網路銀行帳號、密碼之行為，係屬刑法詐欺取財罪
    、洗錢防制法洗錢罪構成要件以外之行為。公訴意旨認被告
    係成立詐欺取財罪、洗錢罪之共同正犯，顯有誤會，又刑事
    訴訟法第300條所謂變更法條，係指罪名之變更而言，若僅
    行為態樣有正犯、從犯之分，或既遂、未遂之分，即毋庸引
    用刑事訴訟法第300條變更起訴法條（最高法院101年度台上
    字第3805號判決意旨參照），且本院已當庭諭知被告此罪名
    ，提供被告就此辯論之機會（見本院卷第105頁），自無礙
    於被告之答辯、防禦權，併此敘明。
　㈡核被告所為，係犯刑法第30條第1項前段、同法第339條第1項
    之幫助犯詐欺取財罪，刑法第30條第1項前段、違反洗錢防
    制法第2條第1款而犯同法第14條第1項之幫助犯洗錢罪。
  ㈢想像競合：
　　被告以一行為犯上開幫助犯詐欺取財、幫助犯洗錢 2罪，為
    想像競合犯，應依刑法第55條規定從一重以幫助犯洗錢罪處
    斷。被告係以一行為同時提供3家金融帳戶連同網路銀行帳
    號、密碼供詐欺集團成員使用，且造成告訴人及被害人共6
    人遭受財產損害，為想像競合犯，應依刑法第55條規定從一
    重論以一幫助犯洗錢罪處斷。
　㈣刑之加重：
　　查被告前因犯詐欺案件經本院以108年度易字第547號判決判
    處有期徒刑2月確定，再因詐欺案件經本院以109年度中簡字
    第641號判決判處有期徒3月確定，後由本院以109年度聲字
    第2039號裁定應執行有期徒刑4月確定，於109年12月11日徒
    刑執行完畢等情，有上開判決、裁定、臺灣高等法院被告前
    案紀錄表等附卷可稽。被告於有期徒刑執行完畢後，5年以
    內故意再犯本件有期徒刑以上之罪，本院審酌被告所犯前罪
    與本案犯罪，均屬於故意犯罪，且上揭109年度中簡字第641
    號案件，係被告提供其當時所有第一銀行帳戶之存摺、提款
    卡供犯罪集團成員使用，與本案犯罪情節頗為相似，顯見前
    案有期徒刑執行並無顯著成效，被告對於刑罰之反應力薄弱
    ，仍應適用累犯規定予以加重，不致生被告所受之刑罰超過
    其所應負擔罪責，導致其人身自由因此遭受過苛之侵害，而
    有不符憲法罪刑相當原則，進而牴觸憲法第23條比例原則情
    形，予以加重最低本刑並無罪刑不相當之情事，爰依刑法第
    47條第1項之規定加重其刑。
  ㈤刑之減輕：
　　按被告成立幫助犯洗錢罪，應依刑法第30條第2項規定，按
    正犯之刑減輕之。另按犯洗錢防制法第14、15條之罪，在偵
    查或審判中自白者，減輕其刑，同法第16條第2項定有明文
    。本件被告以一行為犯上開2罪，為想像競合犯，應依刑法
    第55條規定從一重論以幫助犯洗錢罪處斷，已如前述。又「
    自白」乃指對於該當於犯罪構成要件之具體社會事實，向職
    司偵查或審判之公務員為肯定供述之謂；至於所供述之具體
    社會事實，在法律上如何評價，甚或有所陳述或答辯，乃辯
    護權之行使，不影響自白之成立；再不論自白係出於自動或
    被動、簡單或詳細、一次或多次，及自白後有無翻異，苟於
    偵查或審判中曾經自白，即應依法減輕其刑。查被告於本院
    審理時最終坦承有提供其中華郵政、彰化銀行、中信銀行3
    家金融帳戶連同網路銀行帳號、密碼予詐欺集團成員使用之
    事實（見本院卷第102頁），顯已自白洗錢犯行，被告既於
    審理時，坦承幫助洗錢部分之犯罪事實，本院自當依洗錢防
    制法第16條第2項規定，減輕其刑，並與前開幫助犯減輕部
    分，依法遞減之。
  ㈥爰以行為人之責任為基礎，審酌被告正值青壯，竟提供自身
    中華郵政、彰化銀行、中信銀行3家金融帳戶連同網路銀行
    帳號、密碼供「王家偉」及詐欺集團不詳姓名成員使用，肇
    致告訴人何林明、簡長得、鄭淨茹、賴曉樺、被害人周立婷
    、江云曦等6人遭到詐欺，而受有合計高達新臺幣（下同）1
    46餘萬元財產損失，所為應予非難，且被告犯後一再否認犯
    行，遲至審理時最終始坦認，尚未與告訴人、被害人等6人
    達成和解之犯後態度，另參酌告訴人簡長得、鄭淨茹、周立
    婷均表示不願意原諒被告，請本院從重量刑（見本院卷第63
    、67、69頁），告訴人江云曦、何林明請本院依法判決之書
    面意見（見本院卷第65、71頁）；兼衡被告自述大學畢業之
    教育程度、從事理貨員工作、每月收入新臺幣（下同）2萬8
    ,000元、與父母同住、父親有在工作、母親因身體不佳未在
    工作、現租屋居住、每月租金1萬5,000元、每月尚要還6,00
    0多元貸款、經濟狀況勉持等語（見本院卷第106頁），暨其
    犯罪動機、目的、手段、犯罪所生之危害等一切情狀，量處
    如主文所示之刑，就所處罰金刑部分，並諭知易服勞役之折
    算標準。　
四、沒收部分：
  ㈠按犯罪所得，屬於犯罪行為人者，沒收之；於全部或一部不
    能沒收或不宜執行沒收時，追徵其價額，刑法第38條之1第
    1項前段、第3項定有明文。查本件被告雖提供中華郵政、彰
    化銀行、中信銀行3家金融帳戶連同網路銀行帳號、密碼供
    詐欺集團成員使用，然並無證據證明被告就本件提供上開3
    家金融帳戶供詐欺集團成員使用之過程中，有取得報酬或其
    他犯罪所得，爰不予宣告沒收或追徵。
  ㈡次按供犯罪所用之物，屬於犯罪行為人者，得沒收之，刑法
    第38條第2項前段定有明文，查被告固有提供中華郵政、彰
    化銀行、中信銀行3家金融帳戶連同網路銀行帳號、密碼供
    詐欺集團成員使用以遂行詐欺、洗錢之犯行，然該被告所有
    之中華郵政、彰化銀行、中信銀行3家金融帳戶連同網路銀
    行之帳號、密碼，雖係供犯罪所用之物，惟該等帳戶業經列
    為警示帳戶，已無法再提供為犯罪使用，顯無再予沒收之實
    益，爰不予諭知沒收，附此敘明。
  ㈢另按洗錢防制法第18條第1項固規定「犯第14條之罪，其所移
    轉、變更、掩飾、隱匿、收受、取得、持有、使用之財物或
    財產上利益，沒收之；犯第15條之罪，其所收受、持有、使
    用之財物或財產上利益，亦同。」，惟被告非實際上提款之
    人，並無掩飾隱匿詐欺贓款之犯行，非洗錢防制法第14條第
    1項之正犯，自無上開條文適用，附此敘明。　　　 
據上論斷，應依刑事訴訟法第299條第1項前段，洗錢防制法第14
條第1項、第16條第2項，刑法第11條前段、第30條第1項前段、
第2項、第55條、第339條第1項、第42條第3項前段、第47條第1
項，刑法施行法第1條之1第1項，判決如主文。
本案經檢察官郭明嵐提起公訴，檢察官蔣得龍到庭執行職務。
中　　華　　民　　國　　111 　年　　9 　　月　　12　　日
            刑事第九庭  審判長  法  官  陳培維
　　　　　　　　　              法  官  陳怡珊
　　　　　　　　　              法  官  彭國能
以上正本證明與原本無異。
如不服本判決應於收受判決後20日內向本院提出上訴書狀，並應
敘述具體理由；其未敘述上訴理由者，應於上訴期間屆滿後20日
內向本院補提理由書（均須按他造當事人之人數附繕本）「切勿
逕送上級法院」。
告訴人或被害人如不服判決，應備理由具狀向檢察官請求上訴，
上訴期間之計算，以檢察官收受判決正本之日起算。
                                書記官  陳宇萱
中　　華　　民　　國　　111 　年　　9 　　月　　12　　日
附表    時間：民國   金額：新臺幣
編號 告訴人/被害人 詐騙手法 匯款時間、金額 轉入林郁翰帳戶  1 何林明 釣魚簡訊 110年1月29日14時07分許，匯款50萬元 轉入中華郵政帳戶內，隨即遭提領   2 簡長得 釣魚簡訊 ①110年1月29日14時6分，匯款50元； ②110年1月29日14時16分，匯款40萬元； ③110年1月29日14時26分，匯款9萬9,000元； 均轉入中華郵政帳戶內，隨即遭提領  3 鄭淨茹 網路購物 ①110年1月31日14時32分，匯款4萬9,987元； ②110年1月31日14時30分，匯款1萬3,997元； ③110年1月31日16時20分，匯款2萬9,985元 ①②轉入彰化銀行帳戶內，隨即遭提領； ③轉入中信銀行帳戶內，隨即遭提領  4 周立婷 網路購物 ①110年1月31日15時34分，匯款4萬9,987元； ②110年1月31日15時36分，匯款4萬9,988元； ③110年1月31日15時47分，匯款4萬9,989元； ④110年1月31日15時49分，匯款4萬9,990元； 均轉入中信銀行帳戶內，隨即遭提領  5 賴曉樺 網路購物 ①110年1月31日16時9分，匯款2萬9,987元； ②110年1月31日16時32分，匯款3萬元； ③110年1月31日16時36分，匯款3萬元； 均轉入中信銀行帳戶內，隨即遭提領  6 江云曦 網路購物 ①110年1月31日15時26分，匯款3萬6,112元； ②110年1月31日15時39分，匯款4萬9,991元； ①轉入彰化銀行帳戶內，隨即遭提領 ②轉入中信銀行帳戶內，隨即遭提領 
附錄本案論罪科刑所犯法條
洗錢防制法第14條第1項
有第二條各款所列洗錢行為者，處7年以下有期徒刑，併科新臺
幣500萬元以下罰金。
中華民國刑法第30條
幫助他人實行犯罪行為者，為幫助犯。雖他人不知幫助之情者，
亦同。
幫助犯之處罰，得按正犯之刑減輕之。
中華民國刑法第339條第1項
意圖為自己或第三人不法之所有，以詐術使人將本人或第三人之
物交付者，處5年以下有期徒刑、拘役或科或併科50萬元以下罰
金。